臺灣苗栗地方法院刑事判決　　　　　　 99年度交易字第244號
公　訴　人　臺灣苗栗地方法院檢察署檢察官
被　　　告　黃智麟
選任辯護人　張堂歆律師
上列被告因過失致死等案件，經檢察官提起公訴（99年度偵字第
5209號），本院依簡式審判程序判決如下：
    主  文
黃智麟服用酒類，不能安全駕駛動力交通工具而駕駛，累犯，處
有期徒刑陸月，如易科罰金，以新台幣壹仟元折算壹日。又因過
失致人於死，處有期徒刑陸月，如易科罰金，以新台幣壹仟元折
算壹日。應執行有期徒刑拾壹月，如易科罰金，以新台幣壹仟元
折算壹日。
    犯罪事實及理由
一、犯罪事實：
（一）黃智麟曾因偽造文書及公共危險等案件，經台灣台中地方
      法院於民國96年9 月3 日以96年度中簡字第1800號判決，
      分別判處有期徒刑3 月及拘役45日確定，於96年10月8 日
      易科罰金執行完畢（僅有期徒刑執行完畢部分成立累犯）
      。
（二）黃智麟明知酒後駕車將導致其注意能力減低，反應能力變
      慢，此時仍駕車行駛於道路上，隨時有發生車禍致人死傷
      之危險，竟於民國99年9 月7 日某時許，至苗栗縣銅鑼鄉
      中興工業區附近之小吃店，飲用6 、7 罐啤酒，已達不能
      安全駕駛動力交通工具之狀況下，仍於同日下午5 時許，
      駕駛車牌號碼2F─8556號自用小客車，從上開小吃店出發
      ，準備返回其苗栗縣三義鄉○○村○○鄰○○路122 號住處
      ，並沿省道臺13線由北往南方向行駛，同日下午5 時25分
      許，途經省道臺13線45公里（劃有雙黃線之雙向二車道）
      處時，原應注意汽車行駛時，駕駛人應注意車前狀況，並
      隨時採取必要之安全措施；汽車在劃有分向限制線之路段
      ，應在遵行車道內行駛，不得駛入來車之車道內，以避免
      肇生事故，危及他人之行車安全；而依當時天候晴，日間
      自然光線，路面乾燥、無缺陷、亦無障礙物，視距良好等
      情形，並能注意，竟疏未注意及此，冒然超越分向限制線
      駛入對向南往北車道，復疏未注意車前狀況，適曾偉菁騎
      乘車牌號碼287 ─DMQ 號重型機車，沿省道臺13線由南往
      北方向行駛至該路段，黃智麟閃避不及，其所駕駛上開自
      用小客車車頭，撞及曾偉菁騎乘之重型機車，曾偉菁人車
      倒地後，因此受有頭部外傷併顱腦損傷及顱內出血、腹臀
      部創傷合併骨盆骨折及腹內出血等傷害，經送苗栗市大千
      綜合醫院急救，惟到院前已無生命跡象，於同日下午5 時
      50分許，因外傷性、出血性、神經性休克死亡。至黃智麟
      於車禍發生後，請路人幫忙報案，在警方抵達車禍現場尚
      未得知何人係肇事者前，主動向警方表明其係肇事者而自
      首，並願意接受裁判，警方見黃智麟渾身酒味，顯有飲酒
      跡象，於同日晚間6 時23分許，對黃智麟施以呼氣酒精濃
      度測定，測得其呼氣所含酒精濃度達每公升0.91毫克，警
      方始發現其有酒後駕車之犯行。
（二）案經台灣苗栗地方法院檢察署檢察官相驗後自動檢舉及由
      死者之父曾澄亮訴請同署檢察官偵查起訴。
二、證據名稱：
（一）被告黃智麟於警詢時及偵、審中之自白。
（二）被害人之父曾澄亮於警詢時之指訴，及於偵、審中之陳述
      。
（三）目擊證人吳葉德於檢察官偵查中之證述（參見相驗卷第43
      頁）。
（四）苗栗縣警察局苗栗分局道路交通事故現場圖、道路交通事
      故調查報告表（一）（二）各1 份（參見相驗卷第12頁至
      第14頁）。
（五）道路交通事故當事人酒精測定紀錄表1 紙（參見相驗卷第
      16頁）。
（六）苗栗大千綜合醫院法醫參考病歷摘要1 紙（參見相驗卷第
      17頁）。
（七）刑法第185條之3案件測試觀測紀錄表、汽機車駕駛人酒後
      生理協調平衡檢測紀錄表各1 紙（參見相驗卷第18頁、第
      19頁）。
（八）苗栗分局三義分駐所道路交通事故肇事人自首情形紀錄表
      1紙（參見相驗卷第22頁）。
（九）被告黃智麟汽車駕駛執照、保險證、行車執照影本各1 張
      （參見相驗卷第23頁）。
（十）救護紀錄表影本1紙（參見相驗卷第28頁）。
（十一）現場照片16張（參見相驗卷第30頁至第37頁）。
（十二）檢察官勘驗筆錄1份（參見相驗卷第40頁至第41頁）。
（十三）台灣苗栗地方法院檢察署相驗屍體證明書1 紙（參見相
        驗卷第46頁）。
（十四）相驗照片共36張（參見相驗卷第50頁至第53頁）。
（十五）台灣苗栗地方法院檢察署檢驗報告書1 份（參見相驗卷
        第53頁至第67頁）。
（十六）苗栗縣三義鄉調解委員會調解書影本1 份（參見偵查卷
        第13頁、第14頁）。
（十七）臺灣高等法院被告前案紀錄表、臺灣苗栗地方法院檢察
        署刑案資料查註紀錄表各1 份。
三、量刑理由：
    核被告黃智麟所為，係犯刑法第185 條之3 公共危險罪、同
    法第276 條第1 項之過失致死罪。被告黃智麟酒後駕車肇事
    ，因而致人於死，應依道路交通管理處罰條例第86條第1 項
    之規定，就其所犯過失致死罪部分，加重其刑。查被告黃智
    麟曾因偽造文書及公共危險等案件，經台灣台中地方法院於
    96 年9月3 日以96年度中簡字第1800號判決，分別判處有期
    徒刑3 月及拘役45日確定，於96年10月8 日易科罰金執行完
    畢，有上開前科表在卷足憑，其於前案有期徒刑執行完畢後
    5 年內，故意再犯本件有期徒刑以上刑之公共危險罪，為累
    犯，應依刑法第47條第1 項之規定，就公共危險罪部分，加
    重其刑（至過失致死部分，因係過失犯，無累犯加重問題）
    。次查，被告黃智麟於車禍發生後，請路人幫忙報案，在警
    方抵達車禍現場尚未得知何人係肇事者前，主動向警方表明
    其係肇事者，並願意接受裁判，符合自首要件，就其所犯過
    失致死罪部分，依刑法第62條前段之規定，減輕其刑。被告
    黃智麟所犯過失致死罪部分，有加重及減輕之事由，依法應
    先加後減。被告黃智麟所犯上開2 罪，犯意各別，罪名互異
    ，應分論併罰。爰審酌被告黃智麟有2 次酒後駕車觸犯公共
    危險之前科紀錄，有上開前科表在卷足稽，不知悔改，明知
    酒後不得駕車，竟仍酒後駕車行駛於道路上，危及用路人之
    安全，因酒後操控能力減低，最後釀成車禍，致無辜被害人
    慘死車下，對此次車禍之發生，應負全部之肇事責任，理應
    重罰，惟念其已與被害人家屬成立民事和解，有上開調解書
    1 份在卷足憑，犯後能坦白承認，深表悔意，及被害人父母
    具狀向本院替被告求情，希望法院從輕量刑，有99年12月22
    日之陳情書1 份在卷足參等一切情狀，分別量處如主文所示
    之刑及諭知易科罰金之折算標準，並定其應執行之刑及諭知
    易科罰金之折算標準。
四、應適用之法條：
（一）刑事訴訟法第273 條之1 第1 項、第299 條第1 項前段、
      第310 條之2、第454條第1項。
（二）刑法第185 條之3 、第276 條第1 項、第41條第1 項前段
      、第8項、第47條第1項、第62條前段、第51條第5款。
（三）刑法施行法第1條之1。
（四）道路交通管理處罰條例第86條第1項。
五、本判決係依刑事訴訟法第310 條之2 、第454 條第1 項製作
    ，依法僅記載當事人欄、主文、犯罪事實、證據名稱以及應
    適用之法條，其中犯罪事實部分，依同法第308 條之修正立
    法理由，亦僅記載犯罪構成要件事實，關於刑罰加重事由（
    含累犯在內）免予記載（法院辦理刑事訴訟案件應行注意事
    項第144 點參照），但仍於主文予以表明，並於應適用之法
    條欄予以引用。如不服本判決，應於判決送達之日起10日內
    ，向本院提起上訴。
本案經檢察官黃明正到庭執行職務。
中    華    民    國    100   年    1     月    4     日
                  刑事第三庭    法  官  柳章峰
以上正本證明與原本無異。
如不服本判決應於收受判決後10日內向本院提出上訴書狀，並應
應敘述具體理由。其未敘述上訴理由者，應於上訴期間屆滿後20
日內向本院補提理由書( 均須按他造當事人之人數附繕本) 「切
勿逕送上級法院」。告訴人或被害人如對本判決不服者，應具備
理由請求檢察官上訴，其上訴期間之計算係以檢察官收受判決正
本之日期為準。
                                書記官  徐一夫
中    華    民    國    100   年    1     月    4     日
附記論罪之法條全文：
中華民國刑法第185條之3
服用毒品、麻醉藥品、酒類或其他相類之物，不能安全駕駛動力
交通工具而駕駛者，處1 年以下有期徒刑、拘役或科或併科15萬
元以下罰金。
中華民國刑法第276條
因過失致人於死者，處2 年以下有期徒刑、拘役或2 千元以下罰
金。
從事業務之人，因業務上之過失犯前項之罪者，處5 年以下有期
徒刑或拘役，得併科3 千元以下罰金。